【裁判字號】    94,訴,342
【裁判日期】    950407
【裁判案由】    強盜等
【裁判全文】
臺灣花蓮地方法院刑事判決               94年度訴字第342號
    公  訴  人  臺灣花蓮地方法院檢察署檢察官
    被      告  丙 ○ ○
                          （另案於臺灣花蓮監獄執行中）
                庚○○○
                          （另案於臺灣花蓮監獄執行中）
    上二人共同
    指定辯護人  阮慶文律師
上列被告等因強盜等案件，經檢察官提起公訴（94年度偵字第29
97號），本院判決如下：
    主  文
丙○○共同連續意圖為自己不法之所有，攜帶兇器，以脅迫至使
不能抗拒，而使他人交付其物，累犯，處有期徒刑柒年陸月，扣
案之運動衣壹件、運動鞋壹雙、背包壹個均沒收；又未經許可，
持有子彈，累犯，處有期徒刑肆月，併科罰金新臺幣玖仟元，罰
金如易服勞役，以新臺幣玖佰元即銀元佰元折算壹日。應執行
有期徒刑柒年捌月，併科罰金新臺幣玖仟元，罰金如易服勞役，
以新臺幣玖佰元即銀元佰元折算壹日，扣案之運動衣壹件、運
動鞋壹雙、背包壹個均沒收。
庚○○○共同連續意圖為自己不法之所有，攜帶兇器，以脅迫至
使不能抗拒，而使他人交付其物，處有期徒刑柒年肆月，扣案之
運動衣壹件、運動鞋壹雙、背包壹個均沒收。
    事  實
一、丙○○前於民國91年間，因違反毒品危害防制條例，經臺灣
    高等法院花蓮分院以91年度上訴字第138 號案件判處應執行
    有期徒刑 8月確定；其復於同年因犯贓物罪，經本院花蓮簡
    易庭以91年度花簡字第303號案件判處有期徒刑3月確定；其
    又於92年間，因違反毒品危害防制條例，經本院花蓮簡易庭
    以92年度花簡字第470號案件判處有期徒刑6月確定。丙○○
    所犯上開第2件及第3件案件，經本院以93年度聲字第92號案
    件定應執行有期徒刑8月後，再與上開第1件案件接續執行結
    果，甫於93年12月 1日縮刑期滿而執行完畢。詎其仍不知悔
    改，緣其與庚○○○均有施用毒品之惡習，然皆缺錢而不能
    購買毒品抵癮，其 2人竟共同基於意圖為自己不法所有之概
    括犯意聯絡，由庚○○○率先提議強盜超商之現金，丙○○
    認為可行而應允後，隨即備妥番刀 1支、印有「CK」字樣之
    運動衣 1件、運動鞋1雙、背包1個、手套1雙、口罩1個等物
    ，供其等作案時使用，丙○○乃於94年 8月5日凌晨4時20分
    許，駕駛其所租用、車牌號碼為YY- 8628號之自小客車（該
    車車牌業經丙○○事先拆除，以掩人耳目），搭載庚○○○
    前往位在花蓮縣花蓮市○○○街261號之「歡樂熊超商」門口
    ，丙○○負責駕車在外把風接應，庚○○○則身著丙○○為
    其備妥之上開衣、鞋、手套、口罩，手持前開背包及番刀後
    ，進入「歡樂熊超商」，庚○○○先將背包置於櫃臺上，喝
    令該超商店員丁○○將收銀機內之現金放入背包內，丁○○
    因受到驚嚇，故對庚○○○之要求不及反應，庚○○○乃以
    右手緊握番刀，左手強開該超商櫃臺內之收銀機，以此強暴
    之方法至使丁○○不能抗拒，而將收銀機內之現金新臺幣（
    下同）1700餘元取走，庚○○○於強盜金錢得手後，旋搭乘
    丙○○駕駛之上開自小客車揚長離去；丙○○復於同日凌晨
    4 時28分許，駕駛上開自小客車搭載庚○○○前往位在花蓮
    縣花蓮市○○街77號之「好家在超商」，丙○○負責駕車在
    外把風接應，庚○○○則仍著上開衣、鞋、手套、口罩，手
    持前開背包及番刀後，進入「好家在超商」欲強盜財物，惟
    因庚○○○在該店未見到店員，故尚未著手於強盜犯行即與
    丙○○離去；丙○○又於同日凌晨 4時31分許，駕駛上開自
    小客車搭載庚○○○前往位在花蓮縣花蓮市○○路238 號之
    「建國超商」，丙○○負責駕車在外把風接應，庚○○○則
    仍著上開衣、鞋、手套、口罩，手持前開背包及番刀後，進
    入「建國超商」，庚○○○將背包置於櫃臺上，並以番刀指
    向該超商店員戊○○，脅迫戊○○將收銀機內之現金交出，
    戊○○因此甚感畏懼、不能抗拒，遂將收銀機內之現金7000
    元取出後交付予庚○○○，庚○○○於強盜金錢得手後，再
    度搭乘丙○○駕駛之上開自小客車揚長離去，其 2人並將作
    案用之番刀、手套、口罩予以丟棄，強盜得來之款項則經其
    2 人朋分花用殆盡，嗣經警方循線查獲上情，並為警在丙○○之住處扣得上開運動衣1件、運動鞋1雙、背包1個。
二、丙○○另於94年2月間某日，在位於花蓮縣花蓮市○○○路之
    長頸鹿遊藝場後門附近，以 3萬元之價格向姓名及年籍均不
    詳、綽號「阿龍」之男子購得不具殺傷力之手槍1支及子彈4
    顆、具有殺傷力之子彈 1顆，並自該時起，未經許可而持有
    上開具有殺傷力之子彈 1顆，嗣為警方循線查獲，並扣得該
    具有殺傷力之子彈1顆（業因試射而鑑驗用罄）。
三、案經花蓮縣警察局移送臺灣花蓮地方法院檢察署檢察官偵查
    起訴。
    理  由
一、訊據被告丙○○、庚○○○對於上開事實均坦承不諱，核與
    證人丁○○、乙○○（即「好家在超商」之店員）、戊○○
    所證相符，並有攝有扣案物品之相片數幀、超商監視器翻拍
    相片1幀在卷可稽，及運動衣1件、運動鞋1雙、背包1個、子
    彈1顆（業因試射而鑑驗用罄）扣案可佐，而扣案之子彈1顆
    經送內政部警政署刑事警察局鑑定結果，認係口徑 9㎜之制
    式子彈，經實際試射後，確認可擊發、具有殺傷力，此有該
    局中華民國94年 9月16日、刑鑑字第0940137176號鑑定書乙
    份在卷可參（見偵卷第74頁至第78頁），足認被告 2人之自
    白均與事實相符，堪以採信，故本案事證業已明確，被告 2
    人之犯行均堪以認定，應予依法論科。
二、刑法上所謂「兇器」，其種類並無限制，凡客觀上足以對人
    之生命、身體、安全構成威脅，具有危險性之物均屬之，本
    件被告2人所持用之番刀1支自屬兇器無誤，是核被告 2人強
    盜「歡樂熊超商」及「建國超商」之所為，均係犯強盜罪而
    有刑法第321條第1項第3款之情形，皆應構成刑法第330條第
    1項之加重強盜罪；被告2人擬強盜「好家在超商」之所為，
    均係犯刑法第328條第5項之預備強盜罪；被告丙○○持有上
    開具有殺傷力子彈 1顆之所為，係犯槍砲彈藥刀械管制條例
    第12條第 4項之未經許可持有子彈罪。公訴意旨漏未斟酌被
    告 2人強盜「歡樂熊超商」、「建國超商」時，係持用兇器
    即番刀1支作為犯案工具之事實，而認被告2人所為均係犯刑
    法第328條第1項之普通強盜罪，尚有未洽，再公訴意旨漏未
    斟酌被告 2人雖欲強盜「好家在超商」，然尚未對該超商店
    員實施任何強暴、脅迫等至使其不能抗拒之強盜罪構成要件
    行為，亦即被告 2人所為僅屬於預備強盜階段，尚未著手於
    強盜犯行之事實（最高法院23年非字第85號判例參照），故
    公訴人認被告 2人此部分所為，均係犯刑法第328條第4項、
    第 1項之強盜未遂罪，亦有未洽，惟其基本事實既均同一，
    本院自應予審理，並分別變更起訴法條如上。被告 2人就其
    等所犯加重強盜、預備強盜犯行，均具有犯意之聯絡及行為
    之分擔，應論以共同正犯。被告2人所為2次加重強盜犯行、
    1 次預備強盜犯行，雖有既遂、預備之別，然時間緊接、觸
    犯構成要件相同之罪名，顯係基於概括犯意反覆為之，應依
    連續犯之規定論以加重強盜罪 1罪，並依法加重其刑。被告
    丙○○所犯加重強盜罪與未經許可持有子彈罪間，犯意各別
    、行為互殊，應予分論併罰。查被告丙○○前於91年間，因
    違反毒品危害防制條例，經臺灣高等法院花蓮分院以91年度
    上訴字第138號案件判處應執行有期徒刑8月確定；其復於同
    年因犯贓物罪，經本院花蓮簡易庭以91年度花簡字第303 號
    案件判處有期徒刑 3月確定；其又於92年間，因違反毒品危
    害防制條例，經本院花蓮簡易庭以92年度花簡字第470 號案
    件判處有期徒刑 6月確定，其所犯上開第2件及第3件案件，
    經本院以93年度聲字第92號案件定應執行有期徒刑 8月後，
    再與上開第1件案件接續執行結果，甫於93年12月1日縮刑期
    滿而執行完畢之事實，有臺灣高等法院被告前案紀錄表 1份
    在卷可稽，其受有期徒刑執行完畢後，五年以內再犯本案兩
    件有期徒刑以上之罪，均為累犯，應就其所犯加重強盜罪遞
    加重其刑，就其所犯未經許可持有子彈罪加重其刑。爰審酌
    被告 2人均正值年富力壯，卻不思以正當途徑賺取金錢，反
    因缺錢購買毒品抵癮而共同強盜他人財物，致被害人心生懼
    怕、社會不安，復審酌其 2人為加重強盜犯行時所用之手段
    、所得之財物，及被告丙○○持有上開具有殺傷力子彈1 顆
    之期間不長，被告 2人犯後均始終坦承犯行，態度良好等一
    切情狀，就其等所犯分別量處如主文所示之刑，並就被告丙○○併科罰金部分諭知易服勞役之折算標準，及定其應執行
    之刑。扣案之運動衣 1件、運動鞋1雙、背包1個，均係被告
    丙○○所有、供被告 2人為加重強盜犯行時所用之物，爰依
    刑法第38條第1項第2款之規定，對被告 2人皆為沒收之諭知
    ，至於扣案具殺傷力之子彈 1顆，業因試射而鑑驗用罄，故
    不宣告沒收，而供被告 2人強盜所用之番刀1把、手套1雙、
    口罩 1個等物，因均已遭丟棄，不能證明仍然存在，故亦不
    宣告沒收。
三、檢察官併案意旨另以：被告丙○○於94年6月27日凌晨3時許
    ，在友人己○○位於花蓮縣花蓮市○○街46巷25號之住宅內
    ，因遇見甲○○，竟藉詞甲○○在其女友面前亂說話，致兩
    人分手，而基於傷害之犯意，出拳毆打甲○○，嗣被告丙○○更基於意圖為自己不法之所有，強取甲○○之行動電話，
    並令甲○○取出身上之財物，甲○○表示身上僅有零錢後，
    被告丙○○因不相信，進而伸手強取搜刮甲○○身上之財物
    ，至使甲○○不能抗拒而交付上開行動電話及身上之財物，
    被告丙○○並接續以刀柄、茶壺等物毆打甲○○，致甲○○
    頭部後側、左手大拇指均受有傷害，因認被告丙○○涉有刑
    法第328條第1項之強盜罪嫌，且與本案起訴犯行間有連續犯
    之裁判上一罪關係等語。惟按連續犯之所謂出於概括犯意，
    必須其多次犯罪行為自始均在一個預定犯罪計畫以內，出於
    主觀上始終同一之犯意進行，若中途另有新犯意發生，縱所
    犯為同一罪名，究非連續其初發之意思，即不能論以連續犯
    。經查：本件被告丙○○所犯強盜犯行，均係夥同共犯庚○○○對凌晨仍在營業之超商店家為之，且發生時間均在同一
    日內，而檢察官上開併案意旨所載之被害人類型、犯案手法
    均與本件迥異，犯案動機亦係因為被告丙○○在友人住處巧
    遇被害人甲○○後始生，自難認併案事實與本案事實自始均
    在同一個預定犯罪計畫內，兩者顯非基於概括犯意所為，故
    不生全部與一部之裁判上一罪關係，併案部分既非本案起訴
    效力所及，本院無從併予審究，爰退由檢察官另為適法之處
    理，附此敘明。
據上論斷，應依刑事訴訟法第299條第 1項前段、第300條，槍砲
彈藥刀械管制條例第12條第 4項，刑法第11條前段、第28條、第
56 條、第330條第1項、第321條第1項第3款、第47條、第42條第
2項、第51條第5款、第38條第1項第2款，罰金罰鍰提高標準條例
第2條，現行法規所定貨幣單位折算新臺幣條例第2條之規定，判
決如主文。
本案經檢察官李殷財到庭執行職務。
中    華    民    國    95    年    4     月    7     日
                  臺灣花蓮地方法院刑事第三庭
                    審判長法  官  鄭  培  麗
                          法  官  張  嘉  芬
                          法  官  鄭  光  婷
上列正本證明與原本無異。
如對本判決不服，應於送達後10日內，向本院提出上訴狀（應抄
附繕本）告訴人或被害人如對於本判決不服者，應具備理由請求
檢察官上訴，其上訴期間之計算係以檢察官收受判決正本之日期
為準。
                            書記官
中    華    民    國    95    年    4     月    13     日
附錄本判決論罪之法律條文：刑法第330條第 1項、刑法第321條
                          第1項第3款、槍砲彈藥刀械管制條
                          例第12條第4項
中華民國刑法第330條第1項:
犯強盜罪而有第三百二十一條第一項各款情形之一者，處七年以
上有期徒刑。
前項之未遂犯罰之。
中華民國刑法第321條第1項第3款：
犯竊盜罪而有左列情形之一者，處六月以上、五年以下有期徒刑
：
一  於夜間侵入住宅或有人居住之建築物、船艦或隱匿其內而犯
之者。
二  毀越門扇、牆垣或其他安全設備而犯之者。
三  攜帶兇器而犯之者。
四  結夥三人以上而犯之者。
五  乘火災、水災或其他災害之際而犯之者。
六  在車站或埠頭而犯之者。
前項之未遂犯罰之。
槍砲彈藥刀械管制條例第12條第4項：
未經許可，持有、寄藏或意圖販賣而陳列子彈者，處五年以下有
期徒刑，併科新台幣三百萬元以下罰金。
第一項至第三項之未遂犯罰之。


司法院資訊處製作；財團法人民間司法改革基金會備份。
